臺灣高等法院高雄分院刑事判決　　　　　96年度上易字第39號
上　訴　人　甲○○
即　被　告
上列上訴人因詐欺案件，不服臺灣高雄地方法院95年度易字第13
31號中華民國95年12月7 日第一審判決（起訴案號：臺灣高雄地
方法院檢察署95年度偵字第16570 號），提起上訴，本院判決如
下：
     主  文
上訴駁回。
    事  實
一、甲○○意圖為自己不法所有，於民國93年5 月間向乙○○佯
    稱其與佳士得國際拍賣場之駐台代表曼先生熟識，可協助乙
    ○○取得家傳古文物之真品鑑定證明並標售之，致乙○○不
    疑有他，於同年5 月31日與甲○○訂定委託契約書，約定押
    標金為新臺幣（下同）200 萬元，由甲○○代為將上開古文
    物送交佳士得拍賣，同時將3 件古文物及40萬元現金交付甲
    ○○，並於翌日在甲○○之催促下，再交付11件古文物及16
    0 萬元現金。詎甲○○得款後將上開金錢據為己用，且未將
    該批古文物送拍賣，經乙○○於95年1月23日以存證信函通
    知甲○○解除契約，方將該批古文物取回，然甲○○仍以乙
    ○○未提供古文物來源證明為由，拒不返還200萬元，乙○
    ○始知受騙上當。
二、案經乙○○訴請臺灣高雄地方法院檢察署檢察官偵查起訴。
    理  由
壹、程序方面：
一、按被告以外之人於審判外之陳述雖不符刑事訴訟法第159條
    之1至之4等四條之規定，而經當事人於審判程序同意作為證
    據，法院審酌該言詞陳述或書面陳述作成時之情況，認為適
    當者，亦得為證據；當事人、代理人或辯護人於法院調查證
    據時，知有刑事訴訟法第159條第1項不得為證據之情形，而
    未於言詞辯論終結前聲明異議者，視為有前項之同意，同法
    第159條之5定有明文。立法意旨在於傳聞證據未經當事人之
    反對詰問予以核實，原則上先予排除。惟若當事人已放棄反
    對詰問權，於審判程序中表明同意該等傳聞證據可作為證據
    ；或於言詞辯論終結前未聲明異議，基於尊重當事人對傳聞
    證據之處分權，及證據資料愈豐富，愈有助於真實發見之理
    念，且強化言詞辯論主義，使訴訟程序得以順暢進行，上開
    傳聞證據亦均具有證據能力；本件證人即告訴人乙○○於偵
    查中之證述及卷內書證，其性質雖屬傳聞證據，然上開詢問
    筆錄內容及書面陳述，業經本院審理時予以提示並告以要旨
    ，且各經檢察官及被告等人表示意見，當事人已知上述詢問
    筆錄等乃傳聞證據，且均未於言詞辯論終結前對該筆錄內容
    等異議，依上開規定，已擬制同意其有證據能力，本院審酌
    上開筆錄等作成時之情況，亦無不當情形，認為以之作為本
    案之證據亦屬適當，應均具有證據能力。
二、被告主張其係中度智能障礙，無法為完全之陳述，聲請指定
    辯護人為其辯護，並提出高雄市立凱旋醫院診斷證明書1紙
    為證；惟查上開診斷證明書係記載「案主於95年12月19日來
    院門診，經智力測驗結果顯示固為中重度智能不足，但可能
    有低估現象」，僅對被告作智力測驗即判定係中重度智能不
    足，已有可議；本院審酌被告於偵查及原審之陳述，皆能有
    條理之對答，尚非無法為完全之陳述情事，顯難認係中度智
    能障礙，其聲請指定辯護人為其辯護，難以准許。
貳、實體方面：
一、訊據上訴人即被告甲○○固不諱言有於上開時、地與證人乙
    ○○訂定委託契約書，雙方約定由被告代為將古文物送交佳
    士得拍賣及約定押標金為200 萬元，並已收受證人乙○○所
    交付之14件古文物及現金160 萬元之情，惟矢口否認有上開
    詐欺犯行，辯稱：我所收受係160萬而非200萬，該款項係屬
    拍賣古文物之手續費及運費，其後因乙○○未將14件古文物
    來源證明及收據交付，所以無法送去佳士得拍賣，雙方遂解
    除契約，並已將古文物交還乙○○，我無詐欺取財之犯意云
    云。
二、經查：
  (一)上開事實，業據證人乙○○於偵查中證稱：被告告訴我有認
    識佳士得拍賣的人，所以我才主動要將古文物交給被告送去
    拍賣，交給被告的錢不是160萬，而是200萬元，是分2次給
    的，起先已付40萬元，此有契約書為憑，我與李祥達在93年
    6 月1日一起去將玉器及160萬元交給甲○○等語（見偵卷第
    9頁），並有委託契約書、古文物及押標金收據、佳士得香
    港有限公司臺灣分公司95年7月20日函及律師函各1份、存證
    信函2紙附卷可稽；由卷附被告與乙○○於同年5月31日所立
    委託契約書二載明：「乙方（指乙○○）交付14件古文物與
    200萬元押標金予甲方（指被告），並全權委託甲方以其名
    義與佳士得代表曼先生交涉並提交至國際市場拍賣（目前在
    無收據下，已交付甲方1個黑色玉人頭、1雙玉鞋、1塊墨翠
    玉璧等3件古文物與現金40萬元為押標金）」等語（見95年
    度他字第1999號卷，下稱他字卷，第3頁）；以及翌日2人所
    立之古文物/押標金收據上載明：「被告甲○○於93年6月1
    日再收到乙○○11件古文物如上（相簿）及押標金160萬元
    現金」等語，上開委託書及收據並均經被告親簽及捺指印，
    足見證人乙○○證稱其已分2次交付被告古文物14件及現金
    200萬元無訛。被告空言辯稱僅收受160萬元云云，核與證人
    乙○○所證及上開委託契約書及古物收據不符，自無足採。
  (二)又依佳士得香港有限公司臺灣分公司函覆：佳士得公司從93
    年至今，從未雇用姓曼或姓陳之員工，亦不認識名為「甲○
    ○」之男子，故無所謂派譴曼姓及陳姓員工前往高雄與被告
    甲○○接洽拍賣古文物之事宜；又本公司接受客戶委託拍賣
    古董藝術品之作業流程，係客戶先將欲委拍之物品照片寄送
    至本公司，本公司經初步篩選後，若認為適合拍賣，便與委
    託人約定時間鑑識物品，由本公司專家當面鑑定並提出估價
    ，若委託人同意此估價，即進一步簽約並進入拍賣作業程序
    ，本公司並未要求委託人出具鑑定報告等文件，委託人亦毋
    須先支付費用由本公司代為進行鑑定拍賣品真偽及價值等語
    ，有上開公司95年7 月20日函1 紙附卷可稽（見偵卷第29頁
    ）。是依上開佳士得公司回函足證，該公司並無曼先生或陳
    姓員工，更無派遣該等人士與被告接洽；又客戶如須委託佳
    士得公司拍賣古董藝術品，係由佳士得公司專家當場鑑定古
    物並提出估價，待客戶同意該估價後，始進一步簽約進入拍
    賣程序，客戶毋庸先支付費用委請該公司代為鑑定拍賣品，
    亦毋庸自行出具鑑定報告或來源證明始得委請該公司拍賣等
    情。從而被告前向乙○○所稱：其認識佳士得公司之曼先生
    ，並有與曼先生交涉，須乙○○交付上開200 萬元之運費或
    手續費及古文物後，始可將古文物送交國際市場拍賣，並因
    乙○○未能取得來源證明，致未能將之送交拍賣云云，既與
    事證相悖，足見被告係以上開詐騙手段以詐取乙○○之財物
    至堪明確。
  (三)被告雖於審理時改稱：我係聽聞朋友與曼先生熟識始向乙○
    ○言及上情，亦係遭友人所騙云云，惟查被告於偵查中並未
    曾向檢察官表示有此友人存在，且供承其未向曼先生交涉（
    見他卷第12頁），於原審及本院審理時亦不否認其未曾向佳
    士得公司洽詢或知悉拍賣古文物流程，則其在全然不知佳士
    得公司拍賣古文物流程，亦無與該公司人員曼先生接洽之情
    ，竟向乙○○訛稱上情，致乙○○信以為真，將家傳古文物
    及現金200萬元交付，並於收受上開款項後隨即花用殆盡，
    足見被告純係以上開詐術手段，以詐取乙○○之財物供個人
    花用至明，被告事後改稱聽聞友人所言，亦係受騙云云，應
    係臨訟卸責之詞，自無足採信。至被告於證人乙○○一再催
    討下，雖前已將乙○○所有之前開古文物交還，惟仍無礙被
    告詐欺取財罪責之認定。
  (四)綜上所述，被告藉乙○○欲建大廟且毫無所悉佳士得公司拍
    賣古文物流程之機，佯以認識佳士得公司內部之曼先生等人
    士，可將古文物送交國際市場拍賣等由，以詐取乙○○之款
    項甚明，其上開所辯，顯係事後卸責之詞，殊無足採，本件
    事證明確，被告之犯行堪以認定。
三、核被告甲○○所為，係犯刑法第339條第1項之詐欺取財罪。
四、原審因而適用刑法刑法第339 條第1 項，刑法施行法第1 條
    之1 （原判決誤載為罰金罰鍰提高標準條例第1 條前段，應
    予訂正）之規定，並審酌被告為意圖為自己不法所有，而以
    上開方式詐騙告訴人乙○○，動機顯非良善、犯罪所生之損
    害非輕，迄今復未能與告訴人處理全部債務，及其犯罪後仍
    飾詞否認，態度顯然不佳等一切情狀，量處有期徒刑1 年2
    月；其認事用法，均無不合，量刑亦屬適當，被告上訴意旨
    ，仍執陳詞，否認犯罪，指摘原判決不當，為無理由，應予
    駁回。
據上論斷，應依刑事訴訟法第368條，判決如主文。
本案經檢察官彭南雄到庭執行職務。
中　　華　　民　　國　　96　　年　　4 　　月　　24　　日
                  刑事第七庭    審判長法  官  莊飛宗
                                      法  官  邱明弘
                                      法  官  黃憲文
以上正本證明與原本無異。
不得上訴。
中　　華　　民　　國　　96　　年　　4 　　月　　24　　日
　　　　　　　　　　　　　　　　　　　書記官  施耀程
附錄本判決論罪科刑法條：
刑法第339條第1項（普通詐欺罪）
意圖為自己或第三人不法之所有，以詐術使人將本人或第三人之
物交付者，處5年以下有期徒刑、拘役或科或併科1000元以下罰
金。
